臺灣臺南地方法院刑事判決　　　　　　　　　　　　　　九十一年度自字第九五號
　　自　訴　人　戊○○
　　自訴代理人　張永昌律師
　　被　　　告　丁○○
　　選任辯護人　蘇精哲律師
　　　　　　　　鄭銘仁律師
　　　　　　　　徐建光律師
右列被告因詐欺案件，經自訴人提起自訴，本院判決如左：
    主  文
丁○○無罪。
    理  由
一、自訴意旨略以：被告丁○○為甲○○（業經本院於九十一年七月二十三日，以九
    十年度易字第一二六七號判處有期徒刑一年六月）之母，與甲○○於民國八十八
    年間，共同意圖為自己或第三人不法之所有，由甲○○出面，佯稱伊與股市主力
    熟識，且黨政關係良好，可代為操作股票獲取暴利，使自訴人戊○○、乙○○夫
    婦不疑有他，陷於錯誤，共計交付新台幣（下同）二千三百萬元予甲○○作為操
    作股票之資金，並交付伊等相關之證券帳戶予甲○○使用，甲○○且多次要求自
    訴人夫婦匯款，迄八十八年九月十六日自訴人要求甲○○結束代為操作股票並結
    清資金，甲○○明知自訴人帳戶之股票及資金已剩無幾，卻仍以台北主力要求暫
    緩出資為由搪塞，後向自訴人佯稱代為操作股票所得款項約計二千六百萬元，將
    於八十八年十月十一日匯入林淑英、被告丁○○帳戶內，可由自訴人領取，並書
    寫所賣股票清單取信自訴人，詎甲○○卻於八十八年十月十日以通緝犯身份向警
    方投案，並發監執行，且無任何款項匯入林淑英、被告丁○○之帳戶內，自訴人
    始知受騙。因認被告丁○○與甲○○二人涉有共同詐欺罪嫌等語。
二、按犯罪事實應依證據認定之，無證據不得推定其犯罪事實；又不能證明被告犯罪
    者，應諭知無罪之判決；刑事訴訟法第一百五十四條、第三百零一條第一項分別
    定有明文。另按告訴人之告訴，係以使被告受刑事追訴為目的，是其陳述是否與
    事實相符，仍應調查其他證據以資審認，此亦有最高法院五十二年度台上字第一
    三００號判例可參，而自訴人之指訴，亦有前開判例之適用。又所謂犯罪事實之
    證據，係指足以認定被告確有犯罪行為之積極證據而言，該項證據且須適合被告
    犯罪事實之認定，始得採為斷罪資料，有最高法院二十九年上字第三一０五號、
    五十三年臺上字第二七五０判例足資參照。又認定不利於被告之事實，須依積極
    證據，苟積極證據不足為不利於被告事實之認定時，即應為有利於被告之認定，
    更不必有何有利之證據。再事實之認定，應憑證據，如未能發現相當證據，或證
    據不足以證明，自不能以推測或擬制之方法，為裁判基礎，最高法院三十年上字
    第八一六號、四十年台上字第八六號判例亦可參照。
三、本件自訴人認被告劉虹涉犯右揭犯嫌，無非係以被告丁○○曾於八十八年八月二
    十一日將自訴人匯入被告丁○○世華聯合商業銀行（下稱世華銀行），帳號00
    000000000號帳戶之一百四十萬元提領一空，並於同日轉存被告台南
    埕郵局（下稱郵局），帳號０二一三三二之九號帳戶內之事實，且被告辯詞與常
    情相違，為其所憑論據。然訊之被告丁○○固不否認於八十八年八月二十一日自
    伊世華銀行之帳戶提領一百四十萬元，並於同日轉存至伊郵局帳戶內之事實，惟
    堅詞否認前開犯行，辯稱：上開二帳戶早於八十年間甲○○開始工作時，即借由
    甲○○使用，自此以後上開帳戶內資金之提領均非伊所能知悉，八十八年八月二
    十一日中午係因甲○○載伊外出購買便當，並順道至銀行領款，因該銀行不好停
    車，遂要求伊代為提款及存款，至何以為上開提存款之行為，伊並不知情，經詢
    問甲○○後，亦未獲回答，而甲○○業已成年，且在外工作多年，復未與伊同住
    ，其在外所為何事，伊確不知情，而以現今年輕年之心理，亦鮮有事事向父母報
    告之情，是伊與甲○○雖係母子關係，惟確實不知自訴人與甲○○間之關係為何
    ，更遑論有自訴人所稱共同詐騙自訴人之情等語。
四、經查：
  (一)自訴人戊○○於九十一年四月十六日本院調查到庭陳稱：「（丁○○是否有和你
    接觸過？）從甲○○幫我代客操作到八十八年十月十一日甲○○投案前，丁○○
    未曾和我接觸過，但在甲○○住院的時候，我看過丁○○，丁○○說她是甲○○
    的母親．．．。」等語（詳本院卷第二三頁）；另證人即自訴人戊○○之妻乙○○於九十一年六月十日本院調查時到庭證稱：「（被告如何詐騙你們？）甲○○
    出車禍那天我第一次見過丁○○，當時我不知道她是丁○○，後來我幫她付急診
    費的錢，甲○○醒來才說丁○○是他媽媽，之前就聽甲○○提過丁○○，甲○○
    說丁○○是主力，後來我知道丁○○是甲○○的媽媽．．．。」、「（除此之外
    ，是否有與丁○○接觸過？）甲○○入獄之後，我們去找丁○○，問那筆錢的下
    落，她說她不知道，我會懷疑是因為甲○○說我交割缺款一百四十萬元，叫我匯
    款到丁○○世華銀行的戶頭，但當天錢就被領走了並且存到丁○○的郵局帳戶．
    ．．。」等語（詳本院卷第八八頁、第八九頁）。是由自訴人夫婦二人之前揭供
    述內容，可知自訴人夫婦二人委託甲○○代為操作股票期間，未曾與被告有任何
    之接觸，更遑論談及股票之操作方式、資金之運用、股票操作盈虧之結算，或其
    他有關操作股票之權利義務事項；準此，被告丁○○辯稱不知自訴人與甲○○間
    之關係為何乙情，尚非無據。
  (二)證人即群益證券股份有限公司（下稱群益公司）台南分公司業務經理丙○○於九
    十一年五月七日本院調查時到庭證述：「（是否認識甲○○、丁○○及戊○○？
    ）．．．後來甲○○帶乙○○來開戶，當時他們以姊弟相稱，乙○○後來交易單
    筆可達一百多萬元，交易頻率也比較高，後來我們請乙○○本人來下單，乙○○
    說讓甲○○下單，後來我們請甲○○交出乙○○的授權書，但甲○○一直沒有將
    授權書交出來，我們就不讓甲○○代乙○○下單．．．。」、「（是否曾看過甲○○及丁○○共同來下單？）沒有看過，我只看過甲○○和乙○○一起來下單，
    關於丁○○是否有從戊○○帳戶內提領現金的事，我都不清楚。」、「（甲○○
    與乙○○共同下單的次數？）甲○○和乙○○來公司都待在ＶＩＰ室，剛開戶時
    ，他們兩個人幾乎每天都到我們公司，但都是由乙○○透過內線電話下單，也曾
    由甲○○打電話來代替乙○○下單，但我們沒有接受．．．。」等語（詳本院卷
    第四十頁、第四一頁），故依證人丙○○前開證詞，亦僅能證明證人甲○○與證
    人乙○○曾共同至群益公司下單買賣股票等涉及股票買賣之相關事宜，尚難執其
    所言，遽予推認被告丁○○與甲○○有何共謀詐欺自訴人之犯行。
  (三)又自訴人夫婦二人在證人甲○○被訴詐欺一案（本院九十年度易字第一二六七號
    ），於八十九年五月十一日在台南市調查站時供承：自八十八年七月十五日起至
    同年八月二十一日止，先後應證人甲○○之要求，匯款七次，總計二百九十三萬
    六千元入被告丁○○前開世華銀行之帳戶內，以供證人甲○○操作股票之事實（
    詳調查局偵查卷第五頁反面、第七頁反面、第九頁）；證人乙○○於前開另案復
    於八十九年十一月二十七日在偵查中供稱：剛開始認識一、二週，證人甲○○就
    說已經幫伊買了華邦電子之股票，要求匯錢至被告丁○○之帳戶等語（詳臺灣臺
    南地方法院檢察署八十九年度偵字第一一０二六號卷第一三頁反面），再參以自
    訴人夫婦二人委託甲○○代為操作股票期間，未曾與被劉告丁○○有任何接觸，
    渠等仍願多次匯款近三百萬元與素未謀面，未曾接觸之被告丁○○乙節，堪認自
    訴人早已知悉被告丁○○前揭世華銀行帳戶之真正使用人為證人甲○○，益證被
    告丁○○辯稱上開世華銀行之帳戶係供證人甲○○使用，該帳戶內之資金往來為
    何伊不知情等語，應非虛妄。
  (四)證人甲○○在前開另案，於八十九年十二月八日在偵查中供陳：「（你母親有否
    參與本件股票買賣？）沒有，只有借帳戶給乙○○使用而已．．．。」、「（你
    母親借帳戶後，有否再使用過？）沒有．．．。」等語（詳臺灣臺南地方法院檢
    察署八十九年度偵字第一一０二六號卷第二二頁正面），另經本院調閱上開本院
    九十年度易字第一二六七號卷（含調查局偵查卷及臺灣臺南地方法院檢察署八十
    九年度偵字第一一０二六號卷），及本院自訴人之歷次指訴內容及所提之證據資
    料，主要均係指向證人甲○○有何以代為操作股票行詐欺取財之犯行，再參酌前
    揭(一)至(三)之說明，證人甲○○與被告雖具母子關係，惟其供述被告丁○○僅提供
    帳戶，與本件股票買賣無關乙情，應係屬實。
  (五)被告丁○○固坦承於八十八年八月二十一日自伊前開世華銀行之帳戶提領一百四
    十萬元，並於同日轉存至伊前開郵局帳戶內之事實，並有世華銀行及郵局資金交
    易明細在卷（詳本院卷第八頁、第十頁）可憑，惟參諸前揭說明，尚難據此即認
    被告丁○○與證人甲○○有共謀詐欺自訴人之犯行；另被告丁○○於八十八年七
    月十三日至同年十月八日在群益公司雖有買賣股票之交易紀錄，且於同年九月三
    十日有違約交割之情事，有該公司九十一年五月二十一日（九一）群南字第０六
    六一號函附之分戶歷史帳列印單一紙及證券公司存券匯撥申請書─代支出傳票三
    張附卷（本院卷第六十頁、第六九頁）可參，然證人甲○○於前開另案在偵查中
    供稱：自訴人夫婦向伊借用被告丁○○之帳戶買賣股票等語（詳臺灣臺南地方法
    院檢察署八十九年度偵字第一一０二六號卷第二七頁反面）；證人乙○○於九十
    一年六月十日本院調查時復證稱：證人甲○○有向伊說明被告丁○○在群益公司
    之帳戶亦供伊買賣股票使用等語（詳本院卷第八七頁），堪認被告丁○○辯稱：
    群益公司之帳戶伊開戶後，即借予證人甲○○使用乙情，應係屬實。從而，亦難
    執上開股票交易及違約交割紀錄，遽入人罪。
五、綜上各情相互參酌，本件自訴人僅以被告劉虹於八十八年八月二十一日自伊前開
    世華銀行之帳戶提領一百四十萬元，並於同日轉存至伊前開郵局帳戶內之事實，
    且被告丁○○辯詞與常情相違，遽指被告丁○○與證人甲○○共同涉嫌詐欺犯嫌
    ，惟被告丁○○對自訴人並未有施用詐術之行為，查復查無其他積極足資證明被
    告與證人甲○○有何詐欺之犯意聯絡，已如前述，揆諸前開法條規定及判例意旨
    ，本件尚不足以證明被告犯罪，自應諭知被告無罪之判決。
據上論斷，應依刑事訴訟法第三百零一條第一項，判決如主文。
中      華      民      國      九十一    年      九    月    二十六    日
                                          臺灣臺南地方法院刑事第二庭
                                                審判長法官  侯明正
                                                      法官  柯顯卿
                                                      法官  陳金虎
右正本證明與原本無異。
如不服本判決，應於判決送達後十日內，向本院提出上訴狀。（須附繕本）
中      華      民      國      九十一    年      九月    二十六    日
                                                書  記  官  楊建新
